【裁判字號】    94,交易,199
【裁判日期】    950421
【裁判案由】    過失傷害
【裁判全文】
臺灣彰化地方法院刑事判決      九十四年度交易字第一九九號
公  訴  人  臺灣彰化地方法院檢察署檢察官
被      告  丁○○
                    號
上列被告因過失傷害案件，經檢察官提起公訴（九十四年度偵字
第六八八０號），本院判決如下：
    主  文
丁○○因過失傷害人，處有期徒刑月，如易科罰金，以佰元
折算壹日。
    事  實
一、丁○○（原名賴有財）前曾於民國八十九年九月十四日，因
    過失傷害案件，經本院以八十九年度交易字第一０一號判處
    拘役二十日，得易科罰金確定，並已於八十九年十月十七日
    易科罰金執行完畢。詎仍不知警惕，其於九十四年二月十五
    日下午，駕駛車牌號碼Ａ六─五三五七號自用小客車上班之
    途中，於同日下午五時四十分許，沿彰化縣溪州鄉○○路旁
    產業道路由北往南方向行駛，行經該路段與三西路（上開兩
    向道路並無幹、支線道之劃分）之無號誌交岔路口前欲直行
    之際，本應注意汽車行經無號誌之交岔路口時，應減速慢行
    ，作隨時停車之準備，且就沿三西路由西往東方向前來之直
    行車輛而言，其係左方車，應暫停讓右方車先行，並應注意
    車前狀況，隨時採取必要之安全措施，而依當時雖天氣陰、
    然仍有暮光、路面乾燥、無缺陷、無障礙物等一切情狀，並
    無不能注意之情事，竟疏未注意其右前方適有亦未注意行經
    無號誌之交岔路口應減速慢行、注意車前狀況之丙○○，駕
    駛車牌號碼二Ｌ─九七五九號小客貨車（其上搭載其妻甲○○及女兒乙○○等人），沿著彰化縣溪州鄉○○路由西往東
    方向直行前來之狀況，且疏未採取減速慢行、作隨時停車準
    備之安全措施，猶貿然以時速接近四十公里之速度（該處限
    速為時速四十公里，未超速）行駛穿越路口，二車乃因而於
    前揭路口處發生碰撞，使甲○○因而受有頭部外傷、鼻出血
    、右手肘、左手腕、右膝多處挫傷、右手肘、右膝擦挫傷等
    傷害，並使乙○○因此受有頭部外傷併腦震盪、左手小指擦
    挫傷、左小腿、右手肘擦挫傷等傷害。丁○○肇事後，於有
    偵查犯罪職權之機關或個人發覺其犯罪前，主動向趕赴現場
    處理之員警坦承肇事而自首，且主動接受裁判。
二、案經丙○○代理甲○○、乙○○二人訴由彰化縣警察局北斗
    分局報請臺灣彰化地方法院檢察署檢察官偵查起訴。
    理  由
一、本件有關以下所引用之被告以外之人於審判外之言詞或書面
    陳述，依刑事訴訟法第一百五十九條之四、第一百五十九條
    之五之規定，均具有證據能力，核先敘明。
二、訊據被告丁○○固坦認伊有於上揭時、地，駕駛車牌號碼Ａ
    六─五三五七號自用小客車，與丙○○駕駛之二Ｌ─九七五
    九號小客貨車發生碰撞，且伊有疏未注意右方來車之過失等
    情不諱，然仍辯稱：丙○○駕駛之車輛係轉彎車，應讓其直
    行車先行，伊雖有過失，但並非肇事主因云云。惟查：（一
    ）上揭事實，業據證人丙○○於本院審理時到庭證述綦詳，
    且證人丙○○於本院審理時明確證稱其當時係沿著彰化縣溪
    州鄉○○路由西往東方向直行等語，被告辯稱：丙○○駕駛
    之車輛係轉彎車云云，顯屬主觀臆測之詞，無可採信。（二
    ）又告訴人甲○○於車禍後，係受有頭部外傷、鼻出血、右
    手肘、左手腕、右膝多處挫傷、右手肘、右膝擦挫傷等傷害
    ，告訴人乙○○則受有頭部外傷併腦震盪、左手小指擦挫傷
    、左小腿、右手肘擦挫傷等傷害，亦有卓醫院之診斷證明書
    二紙及行政院衛生署新竹醫院出具之乙種診斷證明書一件在
    卷可稽。（三）再本件車禍發生地點，雙方車輛所行道路之
    路名相同（皆為三西路），且未劃設標線、標誌，路口亦無
    號誌，兩向道路顯無幹、支線之劃分一情，有道路交通事故
    現場圖、臺灣省彰化縣區車輛行車事故鑑定委員會九十五年
    一月二十五日彰鑑字第０九五五六００三二四號函各一份在
    卷可憑。復按汽車行經無號誌之交岔路口時，應減速慢行，
    作隨時停車之準備，並應注意車前狀況，隨時採取必要之安
    全措施，又車輛行至無號誌之交岔路口，且未劃分幹、支線
    或同為幹線道或支線道者，轉彎車應暫停讓直行車先行；如
    同為直行車或轉彎車者，左方車應暫停讓右方車先行，道路
    交通安全規則第九十三條第一項第二款、第九十四條第三項
    及第一百零二條第一項第二款分別定有明文，被告駕車自應
    遵守上開規定，參以當時雖天氣陰、然仍有暮光、路面乾燥
    、無缺陷、無障礙物等一切情狀，並無不能注意之情事【此
    有道路交通事故調查報告表(一)、(二)各一份在卷可稽】，竟疏
    未注意其右前方適有丙○○駕駛車牌號碼二Ｌ─九七五九號
    小客貨車，沿著彰化縣溪州鄉○○路由西往東方向直行前來
    之狀況，且疏未採取減速慢行、作隨時停車準備之安全措施
    ，猶貿然以時速接近四十公里之速度行駛穿越路口，二車乃
    因而於前開路口處發生碰撞，使乘坐在丙○○所駕車輛車內
    之乘客即告訴人甲○○、乙○○二人受有前揭傷害，被告自
    應負過失責任，且其過失行為與告訴人甲○○、乙○○二人
    所受傷害間，具有相當因果關係。（四）而丙○○駕駛車輛
    行經上開路口，疏未注意減速慢行並注意車前狀況，雖亦與
    有過失，然此仍無解於被告上開過失責任之認定，且因丙○○所駕駛之車輛為右方車而具有優先路權，是被告之過失應
    為肇事之主因，丙○○之過失則為肇事之次因。本件經送由
    臺灣省彰化縣區車輛行車事故鑑定委員會鑑定及送請臺灣省
    車輛行車事故覆議鑑定委員會覆議之結果，均同前開認定，
    有臺灣省彰化縣區車輛行車事故鑑定委員會九十四年八月十
    一日彰鑑字第０九四五六０二四二九號函附之鑑定意見書及
    臺灣省車輛行車事故覆議鑑定委員會九十四年十月十八日府
    覆議字第０九四０一００六九九號函文各一件在卷可考。被
    告辯稱伊並非肇事之主因云云，尚無可採。（五）此外，復
    有現場照片八幀在卷可佐，本件事證明確，被告前開過失犯
    行洵堪認定。
三、核被告所為，係犯刑法第二百八十四條第一項前段之普通過
    失傷害罪。又被告以一過失行為，致告訴人甲○○、乙○○
    二人受傷，係屬同種之想像競合犯，應依刑法第五十五條規
    定，從一情節較重之普通過失傷害罪處斷。再被告肇事後，
    於有偵查犯罪職權之機關或個人發覺其犯罪前，主動向趕赴
    現場處理之員警坦承肇事而自首，且主動接受裁判一節，有
    彰化縣警察局北斗分局函附之職務報告及道路交通事故肇事
    人自首情形紀錄表各一份在卷可憑，應依自首之規定，減輕
    其刑。爰審酌被告之素行【其前已曾於八十九年九月十四日
    ，因過失傷害案件，經本院以八十九年度交易字第一０一號
    判處拘役二十日，得易科罰金確定，並已於八十九年十月十
    七日易科罰金執行完畢（此有臺灣彰化地方法院檢察署刑案
    資料查註紀錄表、臺灣高等法院被告全國前案紀錄表各一份
    在卷可考），竟仍不知警惕，又因普通過失而傷害告訴人甲○○、乙○○二人】、過失之程度為肇事之主因、其以一過
    失行為致告訴人甲○○、乙○○二人受傷、告訴人甲○○、
    乙○○二人所受傷害之輕重及被告犯罪後部分否認犯行，且
    尚未就民事部分與告訴人甲○○、乙○○二人達成和解之態
    度等一切情狀，量處如主文所示之刑，並諭知易科罰金之折
    算標準，以資懲儆。
據上論斷，應依刑事訴訟法第二百九十九條第一項前段、刑法第
二百八十四條第一項前段、第五十五條、第六十二條前段、第四
十一條第一項前段、罰金罰鍰提高標準條例第一條前段、第二條
，判決如主文。
本案經檢察官高如應到庭執行職務
中    華    民    國  九十五  年    四    月  二十一  日
                  交通法庭    審判長法官  王義閔
                              法      官  鄭舜元
                              法      官  李雅俐
以上正本證明與原本無異。
如不服本判決，應於判決送達後十日內，向本院提出上訴狀（應
附繕本），上訴於臺灣高等法院臺中分院。
告訴人或被害人對於判決如有不服具備理由請求檢察官上訴者，
其上訴期間之計算係以檢察官收受判決正本之日期為準。
中    華    民    國  九十五  年  四    月  二十一  日
                              法院書記官  陳秀娟
附錄論罪科刑法條：
刑法第二百八十四條第一項：
因過失傷害人者，處六月以下有期徒刑、拘役或五百元以下罰金
，致重傷者，處一年以下有期徒刑、拘役或五百元以下罰金。


司法院資訊處製作；財團法人民間司法改革基金會備份。
